臺灣臺南地方法院民事判決
111年度訴字第168號
原      告  和鑫光電股份有限公司

法定代理人  馬維欣      
訴訟代理人  陳思道律師
被      告  拓和工程股份有限公司

法定代理人  曾啟偉      
訴訟代理人  葉張基律師
            林韋甫律師
上列當事人間請求損害賠償事件，經本院於民國111年4月27日言
詞辯論終結，判決如下：
    主    　文
一、被告應給付原告新臺幣606,992元，及自民國111年2月15日
    起至清償日止，按週年利率百分之5計算之利息。
二、原告其餘之訴駁回。
三、訴訟費用新臺幣38,521元，其中新臺幣6,169元由被告負擔
    ，餘由原告負擔。
四、本判決原告勝訴部分，於原告以新臺幣202,331元為被告供
    擔保後，得假執行。但被告如以新臺幣606,992元為原告預
    供擔保，得免為假執行。　
五、原告其餘假執行之聲請駁回。　
    事實及理由
一、原告起訴主張：原告和鑫光電股份有限公司(下稱和鑫公司)
    委由被告拓和工程股份有限公司(下稱拓和公司)施作「2021
    年度空壓機機房改善工程」（下稱系爭工程），因拓和公司
    員工施作不慎，將金屬材質螺絲釘遺留於離心式空壓機（下
    稱系爭空壓機）空氣入口管路，嗣系爭空壓機於110年8月16
    日測試運轉時，系爭空壓機第一段動葉輪因吸入異物而受損
    （下稱系爭事件），修復費用為新臺幣（下同）379萬元，
    爰依債務不履行及侵權行為損害賠償之法律關係提起本件訴
    訟，請求擇一為原告勝訴之判決等語。並聲明：拓和公司應
    給付和鑫公司379萬元，及自起訴狀繕本送達翌日起至清償
    日止，按年息百分之5計算之利息；願供擔保，請准宣告假
    執行（見補字卷第15頁）。
二、拓和公司則以：不爭執系爭空壓機損害原因為拓和公司員工
    疏失所致，但系爭空壓機出廠時間是101年5月23日，其中零
    件部分應予折舊等語置辯。並聲明：原告之訴駁回；如受不
    利判決，願供擔保請准宣告免為假執行（見訴字卷第21頁）
    。
三、兩造不爭執事項（見訴字卷第76頁）：
  ㈠110年5月25日，和鑫公司委由拓和公司施作「2021年度空壓
    機機房改善工程」（即系爭工程，見補字卷第31至33頁），
    拓和公司員工因施作不慎，將金屬材質螺絲釘遺留於離心式
    空壓機（即系爭空壓機）空氣入口管路，嗣系爭空壓機於11
    0年8月16日測試運轉時，系爭空壓機第一段動葉輪因吸入異
    物而受損（即系爭事件）。
  ㈡系爭空壓機損害原因為拓和公司員工疏失所致（見補字卷第3
    5頁）。
  ㈢系爭空壓機損壞狀況為「第一段葉輪轉子總成毀損」、「第
    一段擴壓器損傷」等（見補字卷第37頁），修復費用為379
    萬元（見補字卷第39至51頁）。
  ㈣系爭空壓機出廠日期為101年5月23日（見訴字卷第47頁），
    耐用年數為10年。
  ㈤兩造不爭執379萬元修復費用中3,604,000元應予折舊。
四、得心證之理由：
　㈠按因故意或過失，不法侵害他人之權利者，負損害賠償責任
    ；受僱人因執行職務，不法侵害他人之權利者，由僱用人與
    行為人連帶負損害賠償責任，民法第184條第1項前段、第18
    8條第1項前段分別定有明文。查：和鑫公司主張拓和公司員
    工因施作不慎，致系爭空壓機受損乙節，業據提出系爭工程
    訂購單、英格索蘭公司I/R離心式空壓機(CDA-4)異常拆檢報
    告與修復建議等件為證（見補字卷第31至33、39至45頁），
    復為拓和公司所不爭執，故拓和公司應負損害賠償責任一節
    ，堪予認定。
　㈡又按不法毀損他人之物者，應向被害人賠償其物因毀損所減
    少之價額，民法第196條定有明文。又依該規定請求賠償毀
    損所減少之價額，得以修復費用為估定標準，但以必要者為
    限，例如修理材料以新品更換舊品，應予折舊（最高法院77
    年度第9次民事庭會議決議參照）。查：和鑫公司主張系爭
    空壓機修復費用為379萬元之事實，業據提出英格索蘭公司
    報價單等件為證（見補字卷第47、49頁），而系爭空壓機出
    廠日期為101年5月23日，耐用年數為10年；379萬元修復費
    用中3,604,000元應予折舊等節，為兩造所不爭執，堪信為
    真。則系爭空壓機出廠日期距系爭事件發生之110年8月16日
    ，已使用9年4月，故計算系爭空壓機材料零件之損害賠償數
    額時，自應扣除折舊部分始屬合理。再依定率遞減法，每年
    折舊率為0.369，並依營利事業所得稅結算申報查核準則第9
    5條第8項規定，固定資產提列折舊採用定率遞減法者，以1
    年為計算單位，其使用期間未滿1年者，按實際使用之月數
    相當於全年之比例計算之，不滿1月者，以1月計。是系爭空
    壓機修復費用中零件部分扣除折舊後應為420,992元(計算式
    詳附表)，則系爭空壓機因系爭事件所受損害，應以606,992
    元為合理【計算式：工資186,000元＋零件420,992元】。
五、綜上所述，和鑫公司依侵權行為損害賠償之法律關係請求拓
    和公司給付606,992元，及自起訴狀繕本送達翌日之111年2
    月15日起至清償日止，按週年利率百分之5計算之利息，為
    有理由，應予准許。逾此範圍之請求，則不應准許。又原告
    另依債務不履行之法律關係為同一聲明請求，已陳明與侵權
    行為損害賠償之法律關係為選擇合併（見補字卷第23頁），
    且不能使其受更有利之判決，自毋庸審究，併此敘明。
六、本件事證已臻明確，兩造其餘攻擊防禦方法及舉證，核與本
    判決之結果不生影響，爰不另為贅論，附此敘明。
七、本案和鑫公司陳明願供擔保，請准宣告假執行，關於其勝訴
    部分，核無不合，爰酌定相當擔保金額准許之，並依聲請酌
    定相當擔保金額，准拓和公司供擔保後，得免為假執行。至
    和鑫公司敗訴部分，其假執行之聲請失所附麗，應予駁回。
八、訴訟費用負擔之依據：民事訴訟法第79條。
中　　華　　民　　國　　111 　年　　5 　　月　　25　　日
                  民事第三庭   法    官　王淑惠
以上正本係照原本作成。
如對本判決上訴，須於判決送達後20日內向本院提出上訴狀。
如委任律師提起上訴者，應一併繳納上訴審裁判費。
中　　華　　民　　國　　111 　年　　5 　　月　　25　　日
                               書 記 官  洪凌婷         
附表
折舊時間           金額
第1年折舊值        3,604,000×0.206=742,424
第1年折舊後價值    3,604,000-742,424=2,861,576
第2年折舊值        2,861,576×0.206=589,485
第2年折舊後價值    2,861,576-589,485=2,272,091
第3年折舊值        2,272,091×0.206=468,051
第3年折舊後價值    2,272,091-468,051=1,804,040
第4年折舊值        1,804,040×0.206=371,632
第4年折舊後價值    1,804,040-371,632=1,432,408
第5年折舊值        1,432,408×0.206=295,076
第5年折舊後價值    1,432,408-295,076=1,137,332
第6年折舊值        1,137,332×0.206=234,290
第6年折舊後價值    1,137,332-234,290=903,042
第7年折舊值        903,042×0.206=186,027
第7年折舊後價值    903,042-186,027=717,015
第8年折舊值        717,015×0.206=147,705
第8年折舊後價值    717,015-147,705=569,310
第9年折舊值        569,310×0.206=117,278
第9年折舊後價值    569,310-117,278=452,032
第10年折舊值        452,032×0.206×(4/12)=31,040
第10年折舊後價值    452,032-31,040=420,992